最高法院刑事裁定　　　　　　　一○○年度台抗字第六三六號
抗　告　人　羅敏曜
上列抗告人因殺人案件，認檢察官執行之指揮不當，不服台灣高
等法院中華民國一○○年六月三十日駁回其聲明異議之裁定（一
○○年度聲字第一六四六號），提起抗告，本院裁定如下：
    主  文
抗告駁回。
    理  由            
按刑之執行，本質上屬司法行政之一環，依刑事訴訟法第四百五
十七條第一項前段規定，固由檢察官指揮之，但裁判之執行與監
獄之行刑，其概念並不相同，前者係指藉由國家之公權力而實現
裁判內容之行為，其實現之方法，原則上係由檢察官指揮執行之
；而後者則指受判決人就所受之刑罰，進入監禁場所執行後，經
由監獄行刑之處遇、教化，以實現使其改悔向上，適於社會生活
為目的。是受刑人入監服刑，有關其累進處遇之調查分類、編列
級數、責任分數抵銷及如何依其級數按序漸進等行刑措施事項，
悉應依行刑累進處遇條例及監獄行刑法等相關規定辦理，而屬監
獄及法務部之職權，自不在檢察官執行指揮之範圍，即不得執為
聲明異議之標的。本件抗告人羅敏曜聲明異議意旨略稱：行刑累
進處遇條例第十九條第一項規定之責任分數，係依檢察官執行指
揮書所載之刑期而定，應為刑事執行之一環，屬廣義司法行政處
分。抗告人之累進處遇第一級責任分數，應已抵銷淨盡，法務部
卻違反法律之規定，片面以行政命令對抵盡責任分數之抗告人繼
續按月評分，致抗告人實際抵銷責任分數逾越法定責任分數，無
異等同受較重刑期責任分數之處罰，使抗告人權益受損云云。原
裁定以：受刑人經調查後，應否適用累進處遇，由典獄長迅予決
定，其適用累進處遇者，應將旨趣告知本人，不適宜為累進處遇
者，應報告監務委員會議，行刑累進處遇條例第十條定有明文；
又監獄設累進處遇審查會，審查關於交付監務委員會會議之累進
處遇事項。累進處遇審查會，審查受刑人之個性、心身狀況、境
遇、經歷、教育程度、人格成績及其分類編級與進級、降級等事
項，並得直接向受刑人考詢，同條例第六十五條亦有明文。故抗
告人於監獄之累進處遇如何計算，應由監獄依行刑累進處遇條例
相關規定辦理，抗告人若認其責任分數之計算有所不公，應依監
獄行刑法第六條規定向監獄之監督機關或視察人員申訴，不得任
意指摘檢察官執行指揮有何不當。至抗告人對現行刑累進處遇條
例有關計分方式、進級等規定之質疑，事屬立法政策事項，與檢
察官指揮執行是否不當無涉，抗告人以此遽謂檢察官執行之指揮
不當云云，於法尚屬無據。因而駁回抗告人之聲明異議，經核並
無不合。抗告意旨，仍執前詞，並引司法院釋字第六八一號解釋
意旨，指稱法務部等對其責任分數已抵銷淨盡，卻違反累進處遇
條例第十九條規定，再片面增加其責任分數，其自得聲明異議云
云，指摘原裁定違法。惟司法院釋字第六八一號解釋，係就不服
檢察官指揮執行撤銷假釋後之剩餘殘刑時，得依刑事訴訟法第四
百八十四條規定聲明異議，而為闡釋，自非可比附援引，據為受
刑人不服監獄所為行刑累進處遇之處分時，亦得以檢察官執行之
指揮不當為由而聲明異議。本件抗告為無理由，應予駁回。
據上論結，應依刑事訴訟法第四百十二條，裁定如主文。
中    華    民    國  一○○  年    八    月   十一   日
                      最高法院刑事第三庭
                          審判長法官  謝  俊  雄  
                                法官  陳  世  雄  
                                法官  魏  新  和  
                                法官  徐  文  亮  
                                法官  吳  信  銘  
本件正本證明與原本無異
                                      書  記  官  
中    華    民    國  一○○  年    八    月   十五   日
                                                    m